【裁判字號】    99,消債聲,48
【裁判日期】    990730
【裁判案由】    聲請免責
【裁判全文】
臺灣彰化地方法院民事裁定            99年度消債聲字第48號
聲  請  人
即債務人    寅○○
代  理  人  辰○○
債  權  人  臺灣新光商業銀行股份有限公司
法定代理人  甲○○
代  理  人  戊○○
債  權  人  中國信託商業銀行股份有限公司
法定代理人  壬○○○○
債  權  人  玉山商業銀行股份有限公司
法定代理人  癸○○
代  理  人  丁○○
債  權  人  台新國際商業銀行股份有限公司
法定代理人  巳○○
債  權  人  聯邦商業銀行股份有限公司
法定代理人  乙○○
代  理  人  辛○○
債  權  人  國泰世華商業銀行股份有限公司
法定代理人  丙○○
代  理  人  劉士銘
債  權  人  己○（台灣）商業銀行股份有限公司
法定代理人  利明
債  權  人  遠東國際商業銀行股份有限公司
法定代理人  庚○○
債  權  人  荷商荷蘭銀行股份有限公司
法定代理人  卯○○
債  權  人  台中商業銀行股份有限公司
法定代理人  子○○
代  理  人  陳意宗
債  權  人  安泰商業銀行股份有限公司
法定代理人  丁予康
代  理  人  劉育麒
債  權  人  丑○○
上列當事人間因消費者債務清理事件聲請免責，本院裁定如下：
     主    文
債務人寅○○不免責。
    理    由
一、按債務人有下列各款情形之一者，法院應為不免責之裁定，
    但債務人證明經普通債權人全體同意者，不在此限：一、於
    七年內曾依破產法或本條例規定受免責；二、隱匿、毀損應
    屬清算財團之財產，或為其他不利於債權人之處分；三、捏
    造債務或承認不真實之債務；四、因浪費、賭博或其他投機
    行為，致財產顯然減少或負擔過重之債務，而生開始清算之
    原因；五、於清算聲請前一年內，已有清算之原因，而隱瞞
    其事實，使他人與之為交易致生損害；六、明知已有清算原
    因之事實，非基於本人之義務，而以特別利於債權人中之一
    人或數人為目的，提供擔保或消滅債務；七、隱匿、毀棄、
    偽造或變造帳簿或其他會計文件之全部或一部，致其財產之
    狀況不真確；八、故意於財產及收入狀況說明書為不實之記
    載，或有其他故意違反本條例所定義務之行為，消費者債務
    清理條例第134條定有明文。
二、查債務人聲請消費者債務清理事件，前經本院裁定開始清算
    程序，並經本院執行處裁定清算程序終結在案，此有本院98
    年度執消債更字第11號、98年度司執消債清字第45號民事裁
    定可佐。
三、經查，依債務人刷卡消費紀錄顯示，債務人負債原因大都為
    預借現金、代償、多家服飾店、百貨公司、量販店及郵購等
    非必要性奢侈消費，諸如：(一)依卷附己○（台灣）商業銀行
    查報之刷卡紀錄顯示，聲請人之消費多係東森購物、預借現
    金源豐行、精品服飾店、三商行、屈臣氏、健康器材公司、
    遠百企業公司、惠康百貨公司、德安購物中心、新光三越、
    皮鞋店、眼鏡行等店家，次數頻繁；(二)依卷附聯邦商業銀行
    查報之刷卡紀錄顯示，多為遠東百貨公司、EOOE加大尺碼服
    飾店、燦坤3C量販店器、阿瘦皮鞋、大潤發、台展咖啡店、
    協呈生物科技公司、亞多珈服飾店、易遊網旅遊社、得恩堂
    眼鏡、醫學美寮SPA館、順發3C量販店、東森購物等之購物
    消費；(三)依卷附台新國際商業銀行之刷卡資料，多為亞多珈
    服飾店、華美容塑身名店、遠百企業股份有限公司、新光三
    越百貨公司、三商行、水上樂園、大潤發量販店、德州、上
    豪及貴族世家等牛排館、全海岸活蝦店、米之米皮鞋店、休
    閒牛仔店、紓壓美療SPA能量館、郵購、家樂福、全家鞋業
    、大尺碼服飾店、運動用品社、大大文化廣場及預借現金；
    (四)依卷附台中商業銀行及遠東國際商業銀行查報之刷卡紀錄
    顯示為代償及預借現金等；(五)依卷附中國信託商業銀行查報
    之刷卡紀錄顯示，多為長興服飾店、遠東百貨公司、亞多珈
    服飾店、華美容塑身名店、大大文化廣場、每月加油4～6次
    、大潤發量販店、新光三越百貨公司、易遊網旅遊社、國立
    故宮博物院、俏比童裝、中國人壽保險公司、衣三服飾店、
    巧連智雜誌、大尺碼服飾店、休閒牛仔店、屈臣氏及惠康百
    貨公司等消費；(六)依卷附友邦國際信用卡股份有限公司之刷
    卡紀錄顯示，多為長興服飾店、遠東百貨公司、國華人壽保
    險費及惠康百貨公司等之消費。以上詳細消費店家及金額，
    爰不一一列舉，此有各該債權銀行所提消費刷卡紀錄暨陳報
    狀附卷佐參。蓋債務人自承每月收入僅約新臺幣（下同）25
    073元，平均每月必要生活支出依最低基本生活標準（含本
    人、配偶、子女2人）計算為37438元，其收入根本不足以支
    出其最低生活必要開銷，聲請人竟未衡量己身償債能力而節
    制花費，恣意任令其債務增加至無法負擔而不能清償，足見
    債務人確有不當消費，其生活習性奢侈浪費情形，倘逕於免
    責，則易滋生有違公平正義之疑義。
四、復參消費者債務清理條例第132 條之立法目的，乃在於避免
    一時陷於經濟困難者，喪失繼續生活之意志與希望，而賦予
    其經濟上重建更生之機會，並非在保障生活奢侈之人，能夠
    藉此制度免除積欠之債務；且債務人於償債期間，為求債務
    之順利清償，本應忍受較其原本生活水準、甚至較一般社會
    大眾之生活水準，更為節儉、清貧之生活，此不僅為一般社
    會觀念所知悉，更為債務人於借貸之初即能預期。本件聲請
    人不思及此，不僅屢屢從事其經濟狀況顯不相當之消費行為
    ，尚希冀清算免責以免除一切債務，殊與消費者債務清理條
    例之立法目的相違，且本件普通債權人均未於更生或清算程
    序中受償，依常情不可能同意債務人免責。
五、從而，債務人有消費者債務清理條例第134條第4款規定之情
    形，復未經債權人同意債務人免責。依上說明，本件債務人
    不得免責，爰裁定如主文所示。
中    華    民    國    99    年     7    月    30    日
              民事第一庭    法      官  黃倩玲
上為正本係照原本作成
如不服本裁定，應於裁定送達後10日內，以書狀向本院提出抗告
，並繳納抗告費新臺幣1千元
中    華    民    國    99    年     7    月    30    日
                            書  記  官  黃幼華

司法院資訊處製作；財團法人民間司法改革基金會備份。
